臺北高等行政法院裁定　　　　　　　　　　　　　　九十一年度訴字第二八七七號
　　原　　　告　甲○○
　　被　　　告　台灣土地銀行
　　代　表　人　乙○○總經理.
右當事人間因優惠購屋貸款事件，原告不服財政部中華民國九十一年七月三日台財訴
字第０九一００三０三二九號訴願決定，提起行政訴訟，本院裁定如左：
    主  文
原告之訴駁回。
訴訟費用由原告負擔。
    理  由
一、按「訴訟事件不屬行政法院之權限者，行政法院應以裁定駁回之。」行政訴訟法
    第一百零七條第一項第一款定有明文。又「公法上之爭議，除法律別有規定外，
    得依本法提起行政訴訟。」亦為同法第二條所明定，足認行政訴訟乃解決當事人
    間關於公法上之爭議所施行之程序，如非屬公法上爭議之事件，行政法院自無審
    判權。
二、本件原告起訴意旨略以：原告前向被告所屬之花蓮分行申請政府獎勵之「二千億
    優惠購屋專案貸款」，該分行已完成調查相關資格並核准在案，亦通知原告相關
    之貸款利息及每月應付金額，並已撥款於原告在該銀行之帳戶，而今被告片面做
    「增補條款契約書」之第五條規定，以違反「金融機構辦理二千億元優惠購屋專
    案貸款作業準則」解除原告之貸款資格，依行政程序法第二條第三項「受託行使
    公權力之個人或團體，於委託範圍內，視為行政機關。」原告與被告所訂定之契
    約為一附合契約，且該「金融機構辦理二十億元優惠購屋專案貸款作業簡則」（
    依據行政院八十九年八月七日政務會談決議，由財政部會同中央銀行定之）並非
    為原告所知悉，更無從了解其中之限制，顯然有違武器平等之原則。又依行政程
    序法第八條「行政行為，應以誠實信用之方法為之，並應保護人民正當合理之信
    賴。」大法官釋字第五二五號之解釋亦同理。被告既已核准原告之貸款即不應再
    片面予以解約而恢復為一般申貸戶之處分，有違信賴保護原則。且依行政程序法
    第九條「行政機關就該管行政程序，應於當事人有利及不利之情形，一律注意。
    」，為此提起行政訴訟，請求撤銷被告之原處分並判准被告恢復原告申貸「二十
    億優惠購屋專案貸款」之資格，並對原告所溢繳之利息部分以年息百分之五返還
    原告等語。惟按在給付行政領域，優惠貸款之經濟補助原則上屬於私經濟行政，
    國家透過金融事業機構對人民為優惠貸款，與私人借貸相同，屬於私法關係。因
    此，本件原告因辦理優惠購屋專案貸款事宜與被告發生爭執，應屬私權爭執，原
    告自應依民事相關法律之規定向普通法院尋求救濟，其逕向無審判權之本院起訴
    ，於法自有未合，依首揭行政訴訟法第一百零七條第一項第一款規定，應以裁定
    駁回之。
三、依行政訴訟法第一百零七條第一項第一款、第一百零四條，民事訴訟法第九十五
    條、第七十八條，裁定如主文。
中　　　華　　　民　　　國　　九十一　　年　　 十二 　　月　　 三十 　　日
                            臺 北 高 等 行 政 法 院   第 三 庭
                                           審 判 長 法  官　姜素娥
                                                    法　官  陳國成
           　　　　　　　　　　　　　　　　　　　   法　官　吳東都
右為正本係照原本作成。
如不服本裁定，應於送達後十日內向本院提出抗告狀（須按他造人數附繕本）。
中　　　華　　　民　　　國　　九十一　　年　　 十二 　　月　　三十一　　日
            　　　　　　　　　　　　　　    　   　   書記官  李金釵
